【裁判字號】    99,監宣,334
【裁判日期】    991004
【裁判案由】    聲請監護宣告等
【裁判全文】
臺灣高雄地方法院民事裁定             99年度監宣字第334號
聲  請  人  甲○○
上列聲請人聲請為丙○○為監護宣告事件，本院裁定如下：
    主  文
宣告丙○○（男，民國三十九年九月十八日日生，身分證統一編
號：Ｚ000000000號）為受監護宣告之人。
選定甲○○（女，民國○○○年○月○○日生，身分證統一編號
：Ｚ000000000號）為受監護宣告人丙○○之監護人。
指定乙○○（男，民國○○○年○月○日生，身分證統一編號：
Ｚ000000000號）為會同開具財產清冊之人。
聲請費用由受監護宣告人丙○○負擔。
    理  由
一、本件聲請意旨略以：聲請人為應受監護宣告人丙○○之配偶
    ，丙○○自民國99年7 月間起，因腦中風致左側肢體偏癱、
    失語，而無法為意思表示或受意思表示，或不能辨識其意思
    表示，爰依法聲請准予對丙○○為監護宣告等語。
二、按「對於因精神障礙或其他心智缺陷，致不能為意思表示或
    受意思表示，或不能辨識其意思表示之效果者，法院得因本
    人、配偶、四親等內之親屬、最近一年有同居事實之其他親
    屬、檢察官、主管機關或社會福利機構之聲請，為監護之宣
    告。」，民法第14條第1 項定有明文。又按「法院應於鑑定
    人前訊問應受監護宣告之人。但有礙難訊問之情形或恐有害
    其健康者，不在此限。」、「監護之宣告，非就應受監護宣
    告之人之精神或心智狀況訊問鑑定人後，不得為之。」、「
    法院為監護之宣告時，應依職權就配偶、四親等內之親屬、
    最近一年有同居事實之其他親屬、主管機關、社會福利機構
    或其他適當之人選定一人或數人為監護人，並同時指定會同
    開具財產清冊之人。」，為民事訴訟法第602 條第1 項、第
    603 條、民法第1111條第1 項所明定。
三、聲請人主張之上開事實，業據其提出戶籍謄本、阮綜合醫療
    社團法人阮綜合醫院診斷證明書等為證。而經本院對丙○○
    進行鑑定程序，在鑑定人洪國瑋醫師面前訊問丙○○，其對
    於法官叫喚其姓名、年籍及指認親人均無反應，且經鑑定人
    洪國瑋醫師鑑定認為：丙○○因腦中風導致語言不清，目前
    丙○○已喪失行為能力，意識上無法清楚表達，無法辨識意
    思效果，亦無法為意思表示或受意思表示，短期內無恢復可
    能等語，是依上開鑑定結果，丙○○已因意識不清、失語，
    而達不能為意思表示或受意思表示，或不能辨識其意思表示
    之效果之程度，爰依法宣告丙○○為受監護宣告之人。
四、次查，聲請人為丙○○之配偶，其有意願擔任丙○○之監護
    人一節，業據聲請人陳明在卷，並有戶籍謄本在卷可稽；本
    院審酌聲請人為丙○○之配偶，與丙○○關係密切，復有意
    願擔任監護人，且為丙○○之主要照顧者等情狀，認由聲請
    人擔任丙○○之監護人，應無不當之處，爰依上開法條規定
    ，選定聲請人擔任丙○○之監護人。又聲請人既經本院選定
    為丙○○之監護人，自應依民法第1112條規定，負責護養療
    治丙○○之身體及妥善為財產管理之職務，併予敘明。
五、另就指定會同開具財產清冊之人部分，聲請人聲請本院指定
    乙○○擔任會同開具財產清冊之人，本院審酌乙○○為丙○
    ○之子，與丙○○關係密切，且有意願擔任財產清冊之人，
    是本院認由乙○○擔任會同開具財產清冊之人，亦無不當，
    爰指定乙○○擔任會同開具財產清冊之人。又依民法第1113
    條準用同法第1099條之規定，於監護開始時，監護人即聲請
    人對於丙○○之財產，應會同乙○○於2 個月內開具財產清
    冊並陳報法院，併此敘明。
六、依民事訴訟法第608條第1 項，裁定如主文。
中    華    民    國    99    年    10    月    4     日
                        家事法庭法  官  黃悅璇
上為正本係照原本作成。
如不服本裁定關於選定監護人及指定會同開具財產清冊之人等部
分，應於送達後10日內向本院提出抗告狀，並繳納抗告費新臺幣
1,000元；其餘關於宣告監護之部分，不得抗告。
中    華    民    國    99    年    10    月    4     日
                                書記官  楊馥華

司法院資訊處製作；財團法人民間司法改革基金會備份。
